臺灣新竹地方法院民事小額判決
111年度竹北小字第604號
原      告  中國信託產物保險股份有限公司

法定代理人  郭世昌  
訴訟代理人  黃釗輝  
被      告  徐森雄  
上列當事人間損害賠償事件，本院於民國111年11月24日言詞辯
論終結，判決如下：
    主  文
被告應給付原告新臺幣壹萬捌仟肆佰壹拾柒元，及自民國一一一
年十一月八日起至清償日止，按年息百分之五計算之利息。
原告其餘之訴駁回。
訴訟費用新臺幣壹仟元由被告負擔。
本判決第一項得假執行。但被告如以新臺幣壹萬捌仟肆佰壹拾柒
元為原告預供擔保後，得免為假執行。
    事實及理由
壹、程序事項
一、按因侵權行為涉訟者，得由行為地之法院管轄，民事訴訟法
    第15條第1項定有明文。查本件侵權行為地為新竹縣竹北市
    ，本院為侵權行為地之法院，就本事件自有管轄權，合先敘
    明。   
二、被告經合法通知，未於言詞辯論期日到場，核無民事訴訟法
    第386條所列各款情形，爰依原告聲請由其一造辯論而為判
    決。
貳、實體事項　　
一、原告起訴主張：被告於民國110年4月5日8時33分許，駕駛車
    牌號碼000-0000號普通重型機車，自新竹縣竹北市東興路二
    段385巷口駛出，欲左轉東興路二段，適有原告所承保即訴
    外人黃仟惠（下稱黃仟惠）駕駛之車牌號碼0000-00號自小
    客車（下稱系爭車輛）由西往東行駛在東興路二段，被告未
    讓直行之系爭車輛先行，致兩車發生碰撞，系爭車輛因此受
    有損害，原告業依保險契約賠付被保險人必要修復費用新臺
    幣（下同）49,610元（工資21,650元、零件27,960元，卷第
    29-31頁），依保險法第53條第1項規定取得代位求償權，然
    本件車禍黃仟惠亦有行經無號誌之交岔路口未減速慢行之過
    失，而黃仟惠與被告之過失比例應為3：7，是以原告最終求
    償之金額為34,727元（計算式：49,610×70%＝34,727）。爰
    依侵權行為及保險代位之法律關係提起本件訴訟，並聲明：
    ⑴被告應給付原告34,727元，及自起訴狀繕本送達翌日起至
    清償日止，按年息5%計算之利息。⑵訴訟費用由被告負擔。
二、被告經合法通知，未於言詞辯論期日到場，亦未提出書狀作
    何聲明或陳述。
三、本院之判斷：
㈠、原告主張本件車禍及損害發生之事實，業據其提出新竹縣政
    府警察局竹北分局警備隊道路交通事故當事人登記聯單、初
    步分析研判表、道路交通事故現場圖、現場照片、電子發票
    、估價單、系爭車輛維修照片等在卷可憑（卷第17-35頁）
    ，且與本院依職權向新竹縣政府警察局竹北分局函調之道路
    交通事故調查報告表（一）、（二）（卷第53-54頁），核
    屬相符。而被告經合法通知，既未到庭，亦未提出書狀答辯
    ，以供本院斟酌，應認原告之主張為可採。
㈡、按因故意或過失，不法侵害他人之權利者，負損害賠償責任
    ；汽車、機車或其他非依軌道行駛之動力車輛，在使用中加
    損害於他人者，駕駛人應賠償因此所生之損害，民法第184
    條第1項前段、第191條之2前段分有明文。又行經無號誌之
    交岔路口，應減速慢行，作隨時停車之準備；汽車行駛至交
    岔路口，轉彎車應讓直行車先行，道路交通安全規則第93條
    第1項第2款、第102條第1項第7款亦有明文。經查，被告欲
    從東興路二段385巷左轉東興路二段時，未讓直行之系爭車
    輛先行，足認被告對於本件車禍之發生具過失，應負過失侵
    權行為責任。而黃仟惠本身亦有行經無號誌之交岔路口，未
    減速慢行之過失，此據道路交通事故初步分析研判表記載甚
    明（卷第19頁）。
㈢、按不法毀損他人之物者，被害人得請求賠償其物因毀損所減
    少之價值，民法第196條定有明文。又被保險人因保險人應
    負保險責任之損失發生，而對於第三人有損失賠償請求權者
    ，保險人得於給付賠償金額後，代位行使被保險人對於第三
    人之請求權，保險法第53條第1項亦有規定。另物被毀損時
    ，被害人除得依據民法第196條請求賠償外，並不排除民法
    第213條至第215條之適用，依民法第196條請求賠償物被毀
    損所減少之價額，得以修復費用為估定之標準，但以必要者
    為限（例如：修理材料以新品換舊品，應予折舊），有最高
    法院77年度第9次民事庭會議決議可資參照。經查：
　⒈本件車禍之發生被告有過失，已如前述，被保險人就其所受
    損害，本得基於侵權行為法律關係向被告請求賠償，而原告
    既依保險契約理賠保險金予被保險人，揆諸上開法條規定，
    被保險人對於侵權行為人之請求權即移轉給保險人，原告自
    得向被告求償。
　⒉又系爭車輛因本件車禍受損，支付維修費49,610元（工資21,
    650元、零件27,960元），有估價單、電子發票在卷可按（
    卷第29-31頁），其修復之部位與系爭車輛車損情況相符，
    堪認確係屬修復系爭車輛所必要，而各項費用亦尚稱合理。
    惟系爭車輛係於101年9月出廠，有行車執照影本在卷可憑（
    卷第37頁），至車禍發生時（110年4月5日）已使用8年餘，
    揆之前揭說明，以新品換舊品而更換之零件，自應予以折舊
    。依所得稅法施行細則第48條第1項規定：「採平均法者，
    以固定資產成本減除殘值後之餘額，按固定資產耐用年數表
    規定之耐用年數平均分攤，計算每期折舊額」，參以86年12
    月30日行政院台86財字第52051號函所頒之「固定資產耐用
    年數表」，自用小客車之耐用年數為5年，再參酌營利事業
    所得稅查核準則第95條第6款規定「固定資產提列折舊採用
    平均法、定率遞減法或年數合計法者，以一年為計算單位；
    其使用期間未滿一年者，按實際使用之月數相當於全年之比
    例計算之；不滿一月者，以月計」。系爭車輛距離車禍已使
    用逾8年，零件部分維修金額依平均法計算其殘價為4,660元
    （計算式：27,960÷（5＋1）＝4,660）。據此，零件折舊後之
    價額4,660元，再加上無須折舊之工資21,650元，系爭車輛
    之修復費用總計為26,310元(計算式：4,660＋21,650元＝26,3
    10)。　
㈣、按損害之發生或擴大，被害人與有過失者，法院得減輕賠償
    金額，或免除之，民法第217條第1項定有明文。查本件車禍
    黃仟惠與有過失，已如前述，本院審酌兩造之過失責任，認
    黃仟惠應負擔30%之過失比例，被告應負擔70%之過失比例。
    從而，原告得向被告請求給付系爭車輛修復費用為18,417元
    （26,310元×70%＝18,417）。
㈤、從而，原告依侵權行為及保險代位之法律關係，請求被告賠
    償18,417元及自起訴狀繕本送達翌日即111年11月8日（卷第
    47頁）起至清償日止，按年息5%計算之利息，為有理由，應
    予准許。逾此範圍之請求，則無理由，應予駁回。　　
四、本件係適用小額訴訟程序所為被告部分敗訴之判決，爰依職
    權宣告假執行。並依民事訴訟法第392條第2項規定，職權為
    被告酌定相當之擔保金額後併宣告得免為假執行，暨於判決
    時確定被告應負擔之訴訟費用如主文第3項所示之金額（即
    第一審裁判費1,000元）。
五、訴訟費用負擔之依據：民事訴訟法第79條，由法院酌量情形
    命一造負擔。
中　　華　　民　　國　　111 　年　　12　　月　　15　　日
                  竹北簡易庭    法　官　陳麗芬
以上正本證明與原本無異。
如對本判決上訴，非以其違背法令為理由，不得為之，且須於判
決送達後20日內向本院提出上訴狀（須按他造當事人之人數附繕
本），及繳納上訴裁判費新臺幣1,500元。
中　　華　　民　　國　　111 　年　　12　　月　　15　　日
                                書記官　曾煜智